【裁判字號】    97,易,2347
【裁判日期】    971117
【裁判案由】    詐欺
【裁判全文】
臺灣臺北地方法院刑事判決              97年度易字第2347號
公  訴  人  臺灣臺北地方法院檢察署檢察官
被      告  丙○○
上列被告因詐欺案件，經檢察官聲請簡易判決處刑（97年度偵字
第11304 號、第11305 號、第11552 號），暨移送併案審理（臺
灣臺北地方法院檢察署97年度偵字第12691 號、第13417 號、第
13528 號、臺灣板橋地方法院檢察署97年度偵字第21689 號、第
25132 號），本院認為不宜以簡易判決處刑，改依通常程序審理
，判決如下：
    主  文
丙○○幫助意圖為自己不法之所有，以詐術使人將本人之物交付
，處有期徒刑柒月。
    事  實
一、丙○○乃具相當社會生活經驗之人，對於貿然將自己開立之
    金融帳戶存摺、金融卡及密碼，交付予其他不熟悉人任意使
    用，可能因此供人利用為犯罪所用，而坊間每每發生有人遭
    詐騙將款項匯入人頭帳戶後遭提領一空，致追索不能一事明
    知，並對所提供之帳戶可能因而幫助他人從事詐欺不法犯罪
    有預見，仍於不違背其本意情形下，基於幫助不詳姓名、年
    籍之成年詐騙集團詐欺取財之未必故意，於民國97年3 月28
    日前之不詳時間，在不詳地點，將其所開立，如附表所示帳
    戶之存摺、金融卡及密碼，一併提供予不詳姓名、年籍之成
    年詐騙集團使用（無法證明係多次交付）。嗣詐騙集團成員
    因而為如附表所示之詐欺行為，致己○○、丁○○、辛○○
    、甲○○、戊○○、庚○○、乙○○等人陷於錯誤而交付如
    附表所示之金額（詳細帳戶名稱、詐騙方式、被騙金額等均
    詳如附表所示）。
二、案經臺北市政府警察局松山分局、中山分局報請臺灣臺北地
    方法院檢察署檢察官偵查後聲請簡易判決處刑，暨臺北市政
    府警察局中山分局報請臺灣臺北地方法院檢察署檢察官、臺
    北縣政府警察局新莊分局報請臺灣板橋地方法院檢察署檢察
    官、彰化縣政府警察局報請臺灣彰化地方法院檢察署呈請臺
    灣高等法院檢察署檢察長令轉臺灣板橋地方法院檢察署檢察
    官移送併案審理，嗣經本院認不應以簡易判決處刑，改依通
    常審判程序審理。
    理  由
一、按被告以外之人於偵查中向檢察官所為之陳述，除顯有不可
    信之情況者外，得為證據；被告以外之人於審判外之陳述，
    雖不符前4 條（刑事訴訟法第159 條之1 至第159 條之4 ）
    之規定，而經當事人於審判程序同意作為證據，法院審酌該
    言詞陳述或書面陳述作成時之情況，認為適當者，亦得為證
    據；當事人、代理人或辯護人於法院調查證據時，知有刑事
    訴訟法第159 條第1 項不得為證據之情形，而未於言詞辯論
    終結前聲明異議者，視為有前項之同意，刑事訴訟法第159
    條之1 、第159 之5 分別著有明文。本案被害人己○○、丁○○、辛○○、甲○○、戊○○、庚○○、乙○○等人前於
    警詢時所為之陳述，被告丙○○於本院言詞辯論終結前均未
    聲明異議，本院依據前開規定，復審酌上開言詞陳述作成之
    情況，因前開被害人等之警詢筆錄內容均係陳述其被詐騙之
    過程，對匯入之帳戶究係何人所有、被告為何人，均不知情
    ，衡情其陳述當無受到任何外力或自我價值判斷干擾之情狀
    ，並無顯不可信之情形，足認前開供述證據均得為證據，且
    屬適當，合先說明。
二、訊據被告丙○○雖坦承確有申設如附表之帳戶，惟矢口否認
    有前開犯行，辯稱意旨略以：我從以前就習慣把如附表所示
    之3 個帳戶存摺、提款卡及駕照、行照等放在機車置物箱，
    而且我都把密碼寫在存摺末頁。97年3 月間，我騎機車到朋
    友家喝酒，後來我就坐計程車回家。隔一、二個星期，我去
    牽機車時，才發現機車座墊被人割開，而前開3 個帳戶之存
    摺、提款卡均已遭竊。嗣後我有打電話去銀行、郵局辦理掛
    失云云。
三、本院查：
（一）被害人己○○、丁○○、辛○○、甲○○、戊○○、庚○○、乙○○分別因如附表所示之事實，而匯款至被告所申
      設之如附表所示之帳戶內，業據被害人己○○、丁○○、
      辛○○、甲○○、戊○○、庚○○、乙○○於警詢時指述
      明確，並有被告申設如附表所示帳戶之開戶資料暨交易明
      細資料、被害人己○○、丁○○、辛○○、甲○○、戊○○、庚○○、乙○○等人各別匯款之明細資料、存摺影本
      等在卷可稽。足認被告所申設如附表所示之3 個帳戶，確
      已供有意行騙之不詳人士所組成之詐騙集團成員為如附表
      所示犯行之匯款、轉帳所用，殆無疑義。
（二）被告雖一再以前開情詞置辯。惟查，被告先於97年4 月22
      日警詢時供稱：我除了國泰世華商業銀行民生分行帳戶（
      帳號：000000000000號）、中華郵政股份有限公司新莊後
      港路郵局帳戶（局號：000000－0、帳號：000000－0）以
      外，沒有其他帳戶云云（見臺灣臺北地方法院檢察署97年
      度偵字第11552 號卷第17頁），嗣於檢察官偵查時，則改
      稱：總共有3 個帳戶，包括國泰世華銀行、郵局及台北富
      邦銀行云云（見臺灣臺北地方法院檢察署97年度偵字第11
      305 號卷第70頁），被告究竟有幾個帳戶？其前後說法已
      有不一，則其所供是否屬實，容有疑義。次查，被告辯稱
      曾有打電話去銀行、郵局辦理掛失云云，亦僅係對台北富
      邦商業銀行北投分行（下稱台北富邦北投分行）、國泰世
      華商業銀行民生分行（下稱國泰世華民生分行）之帳戶辦
      理印鑑掛失手續，至於中華郵政新莊後港路郵局（下稱後
      港路郵局）帳戶部分，則只是辦理儲金簿掛失手續，有台
      北富邦北投分行97年9 月4 日北富銀金服投字第97609013
      08號函、國泰世華民生分行97年9 月4 日（九十七）國世
      民生字第00077 號函、中華郵政股份有限公司三重郵局97
      年9 月8 日營字第0975001629號函在卷可稽，足認被告並
      無將上述3 個帳戶之提款卡同時辦理掛失，至為明確。
（三）被告所有如附表所示帳戶之存摺、提款卡，衡情其性質均
      屬於個人經常使用之理財工具，且攸關帳戶所有人之社會
      交易信用度，依日常生活經驗、知識，常人均可判斷此係
      屬於個人重要物品，當妥為保管，不得任意置放。如有失
      竊、遺失更應速為後續處理，以避免損失及危害擴大。詎
      被告已發現其所有之機車置物箱已有被他人破壞翻動過，
      尤其亦發現前開帳戶之存摺、提款卡等帳戶資料均遭人竊
      取之情，更應於發現時之第一時間辦理存摺、提款卡之掛
      失手續，避免該存摺、提款卡等帳戶資料淪為不法用途。
      惟被告卻不此之圖，僅辦理掛失印鑑、儲金簿，而未辦理
      提款卡之掛失，顯與常情有違。是以，被告辯稱：前開帳
      戶之存摺、提款卡均已遺失云云，殊難採信。
（四）按金融存款帳戶存摺、提款密碼等攸關存戶個人財產權益
      重大保障，倘非與本人有相當親密及利害關係者，通常一
      般人皆不致輕易提供自己存款帳戶存摺、提款密碼供他人
      使用；況且，被告所有如附表所示帳戶均設有密碼，業為
      被告所自承，則上開帳戶內所有款項之提領均需輸入被告
      自設之密碼始得為之，復參以近年來利用人頭帳戶以行詐
      騙或恐嚇取財之事時有所聞，報章雜誌及新聞均多所宣導
      ，是避免此等專屬性甚高之金融機構帳戶被不法行為人利
      用為詐財之工具，應係一般正常人之生活認知所易於體察
      之常識。因此，被告所有如附表所示帳戶，若非經由被告
      同意使用該帳戶及提款卡，則詐欺集團如何能肯認該帳戶
      存摺、提款卡於脫離所有權人持有後，亦不致辦理掛失或
      暫停使用，遂肆無忌憚、好整以暇，而施以詐欺行騙並以
      之充為收受贓款之工具，並要求上開被害人依指示逕將款
      項匯入上開帳戶。足證被告確有將如附表所示帳戶之存摺
      、提款卡交予詐騙集團使用至明。
（五）按刑法上之故意犯，可分為直接故意與不確定故意。所謂
      不確定故意即指行為人對於構成犯罪之事實，預見其發生
      而其發生並不違反其本意，刑法第13條第2 項定有明文。
      存款帳戶之存摺及提款卡，僅係供使用人作為存款、提款
      、匯款或轉帳之工具，一般人在正常情況下，均得自行向
      銀行申請開立存款帳戶，而領取帳戶存摺及提款卡使用，
      並無任何特定身分之限制；苟非意在將該帳戶作為犯罪之
      不法目的或掩飾真實身分，實無蒐集他人存款帳戶存摺或
      提款卡之必要。且近來以各種理由，撥打至一般民眾家裡
      ，佯稱退稅、欠款、查詢帳戶、中獎等方式詐欺取財之犯
      罪類型層出不窮，而該等犯罪，多數均利用人頭帳戶作為
      出入帳戶，已經媒體廣為披載，被告係成年之人，對此應
      知之甚詳，竟仍將銀行、郵局之存摺、提款卡交付予不詳
      人士使用，而被利用為犯詐欺取財罪之出入帳戶使用，此
      當為被告所能預見，且其發生並未違反被告本意，被告有
      幫助不法之徒利用其帳戶犯詐欺取財罪之不確定故意甚明
      。
（六）綜上，被告所辯顯為臨訟飾卸脫免之詞，殊無可信，本案
      事證明確，其幫助詐欺之犯行，堪以認定，應依法論科。
      又本件事證既已明確，被告聲請調閱監視器及通聯紀錄，
      證明其確有向銀行辦理掛失止付乙節，因本案犯罪事實已
      臻明瞭已無調查之必要，併此敘明。
四、論罪科刑之理由：
（一）被告係基於幫助詐騙集團成員犯詐欺取財罪而提供存摺、
      金融卡、密碼等帳戶資料，核其所為，係犯刑法第30條第
      1 項前段、第339 條第1 項詐欺取財罪之幫助犯。被告一
      併提供如附表所示之帳戶資料幫助詐欺犯行，致前開被害
      人因而陷於錯誤而被害，顯見被告乃係以一行為侵害不同
      被害人之財產法益，而為想像競合犯，依刑法第55條之規
      定，應從重論以一罪。
（二）被告係屬幫助犯，其提供帳戶資料予詐騙集團成員，對前
      開被害人財產損害之造成，較諸具犯罪支配力之正犯有明
      顯之差異，應依刑法第30條第2項之規定，減輕其刑。
（三）檢察官聲請簡易判決處刑書之聲請意旨雖未就被告提供如
      附表編號4 、編號5 、編號6 、編號7 之帳戶資料予詐騙
      集團使用，而詐騙被害人戊○○、庚○○、甲○○、乙○○等人犯行（即移送併案審理部分），惟被告所為之此部
      分犯行，與檢察官聲請部分有想像競合犯之裁判上一罪關
      係，而為聲請效力所及，本院自應併予審理，附此敘明。
（四）本院審酌被告提供帳戶販售予施以詐騙之詐騙集團使用，
      所為已影響社會安定，困擾人與人之間之互信，增加被害
      人尋求救濟之困難，並使犯罪之追查趨於複雜，及其犯罪
      之動機、目的、手段、生活狀況、智識程度，前開被害人
      損害之金額，且被告於本院審理時狡辯否認犯行，毫無悔
      意，犯罪後之態度不佳等一切情狀，量處如主文所示之刑
      。公訴人認應判處有期徒刑10月，顯非允當，附此敘明。
據上論斷，應依刑事訴訟法第452 條、第299 條第1 項前段，刑
法第339 條第1 項、第30條第1 項前段、第2 項、刑法施行法第
1 條之1 第1 項、第2 項前段，判決如主文。
本案經檢察官呂俊儒到庭執行職務。
中    華    民    國    97    年    11    月    17    日
                  刑事第十六庭審判長法  官  蔡守訓
                                    法  官  徐千惠
                                    法  官  吳俊龍
上正本證明與原本無異。
如不服本判決，應於判決送達後10日內向本院提出上訴狀（應抄
附繕本）。告訴人或被害人如對於本判決不服者，應具備理由請
求檢察官上訴，其上訴期間之計算係以檢察官收受判決正本之日
期為準。
                                    書記官  許婉如
中    華    民    國    97    年    11    月    17    日
附錄論罪科刑條文：
中華民國刑法第339條
（普通詐欺罪）
意圖為自己或第三人不法之所有，以詐術使人將本人或第三人之
物交付者，處5年以下有期徒刑、拘役或科或併科1千元以下罰金
。
以前項方法得財產上不法之利益或使第三人得之者，亦同。
前二項之未遂犯罰之。
附表：
┌──┬──────┬────────┬────┬────┐
│編號│帳戶名稱    │詐騙方式        │金  額  │偵查案號│
├──┼──────┼────────┼────┼────┤
│ 1  │臺北富邦商業│己○○於97年3月2│30000元 │聲請簡易│
│    │銀行北投分行│8 日19時30分，接│、30000 │判決處刑│
│    │第0000000000│獲不明電話，佯稱│元（共60│、臺灣臺│
│    │98號        │係東森購物台員工│000 元）│北地方法│
│    │            │，因作業疏失，致│        │院檢察署│
│    │            │重複扣款，須至AT│        │97年度偵│
│    │            │M作核對云云，鄭 │        │字第1130│
│    │            │玉雪因而陷於錯誤│        │4號     │
│    │            │，於同日19時30分│        │        │
│    │            │許，至臺北縣板橋│        │        │
│    │            │市○○路○ 段143 │        │        │
│    │            │號臺北富邦銀行埔│        │        │
│    │            │乾分行局之自動櫃│        │        │
│    │            │員機領出後，再以│        │        │
│    │            │無摺存款方式，分│        │        │
│    │            │別將30000元、300│        │        │
│    │            │00元（共60000元 │        │        │
│    │            │存入左列帳戶內。│        │        │
├──┼──────┼────────┼────┼────┤
│ 2  │臺北富邦商業│丁○○於97年3 月│62000元 │聲請簡易│
│    │銀行北投分行│28日17時11分，接│        │判決處刑│
│    │第0000000000│獲自稱「東森購物│        │、臺灣北│
│    │98號        │會計部周小姐」之│        │地方法院│
│    │            │不明電話，佯稱張│        │檢察署97│
│    │            │女有一筆帳款扣款│        │年偵字第│
│    │            │錯誤，會有中國信│        │11305 號│
│    │            │託銀行行員親自在│        │、臺灣板│
│    │            │電話線上處理退款│        │橋地方法│
│    │            │事宜，要求張女使│        │院檢察署│
│    │            │用金融卡，依指示│        │97年度偵│
│    │            │以英文操作，致張│        │字第2513│
│    │            │銨芸陷於錯誤，先│        │2號（彰 │
│    │            │至臺北富邦銀行中│        │化縣政府│
│    │            │港分行之自動櫃員│        │警察局刑│
│    │            │機，分別以華南銀│        │案偵查卷│
│    │            │行金融卡、國泰世│        │宗、移送│
│    │            │華銀行金融卡各領│        │併案審理│
│    │            │出現金3萬1千元，│        │部分）  │
│    │            │再將領出之6萬2千│        │        │
│    │            │元存入左列帳戶內│        │        │
│    │            │。              │        │        │
│    │            │                │        │        │
│    │            │                │        │        │
├──┼──────┼────────┼────┼────┤
│ 3  │國泰世華商業│辛○○於97年3月 │18018 元│聲請簡易│
│    │銀行民生分行│28日20時許，接獲│、29989 │判決處刑│
│    │第0000000000│自稱「慶豐銀行專│元（共4 │、臺灣臺│
│    │38號、中華郵│員林建國」之不明│8007元）│北地方法│
│    │政新莊後港路│電話，佯稱顏女有│        │院檢察署│
│    │郵局第244149│一筆因東森購物帳│        │97年度偵│
│    │00000000號  │款扣款錯誤，須至│        │字第1155│
│    │            │提款機以英文畫面│        │2號、臺 │
│    │            │操作處理，辛○○│        │灣板橋地│
│    │            │因而陷於錯誤，至│        │方法院檢│
│    │            │臺北市○○○路及│        │察署97年│
│    │            │中坡南路路口郵局│        │度偵字第│
│    │            │之自動櫃員機操作│        │25132 號│
│    │            │，結果先以其所有│        │（彰化縣│
│    │            │之遠東銀行金融卡│        │政府警察│
│    │            │匯入18018 元至左│        │局刑案偵│
│    │            │列國泰世華商業銀│        │查卷宗、│
│    │            │行之帳戶，繼而以│        │移送併案│
│    │            │其先生所有之遠東│        │審理部分│
│    │            │銀行金融卡匯入29│        │）      │
│    │            │989 元至左列之郵│        │        │
│    │            │局帳戶。        │        │        │
├──┼──────┼────────┼────┼────┤
│ 4  │國泰世華商業│戊○○於97年3月2│21251元 │移送併案│
│    │銀行民生分行│8 日19時10分，接│        │審理，臺│
│    │第0000000000│獲不詳姓名、年籍│        │灣臺北地│
│    │38號        │之女子來電，佯稱│        │方法院檢│
│    │            │其先前在東森購物│        │察署97年│
│    │            │購買衣物，使用分│        │度偵字第│
│    │            │期付款方式，每月│        │13417號 │
│    │            │繳款金額為260 元│        │、臺灣板│
│    │            │，因設定錯誤變成│        │橋地方法│
│    │            │約定轉帳每月扣款│        │院檢察署│
│    │            │1560元，必須至提│        │97年度偵│
│    │            │款機辦理扣款方式│        │字第25  │
│    │            │變更云云，戊○○│        │132號（ │
│    │            │因而陷於錯誤，遂│        │彰化縣政│
│    │            │依對方指示，於同│        │府警察局│
│    │            │日19時55分許，在│        │刑案偵查│
│    │            │嘉義縣朴子市光復│        │卷宗）  │
│    │            │路朴子郵局之自動│        │        │
│    │            │櫃員機操作，結果│        │        │
│    │            │匯出21251 元至左│        │        │
│    │            │列帳戶內。      │        │        │
├──┼──────┼────────┼────┼────┤
│ 5  │國泰世華商業│庚○○於97年3月 │30000元 │移送併案│
│    │銀行民生分行│28日19時52分，接│        │審理、臺│
│    │第0000000000│獲自稱東森購物之│        │灣臺北地│
│    │38號        │00-0000000電話，│        │方法院檢│
│    │            │佯稱其先前在東森│        │察署97年│
│    │            │購物2990元，因公│        │度偵字第│
│    │            │司輸入錯誤會扣款│        │13528 號│
│    │            │12個月，必須至郵│        │、臺灣板│
│    │            │局列餘額，以便中│        │橋地方法│
│    │            │止扣款云云，謝楚│        │院檢察署│
│    │            │翹因而陷於錯誤，│        │97年度偵│
│    │            │遂依對方指示，於│        │字第2513│
│    │            │同日，至郵局之自│        │2 號（彰│
│    │            │動櫃員機操作，結│        │化縣政府│
│    │            │果匯出30000 元至│        │警察局刑│
│    │            │左列帳戶內。    │        │案偵查  │
│    │            │                │        │卷宗）  │
├──┼──────┼────────┼────┼────┤
│6   │國泰世華商業│甲○○於97年3月2│30000元 │移送併案│
│    │銀行民生分行│8 日20時30分，接│        │審理、臺│
│    │第0000000000│獲電話，佯稱其網│        │灣臺北地│
│    │38號        │路購物交易條件有│        │方法院檢│
│    │            │誤，必須至提款機│        │察署97年│
│    │            │依指示操作，始能│        │度偵字第│
│    │            │取消交易條件回復│        │12691號 │
│    │            │正常云云，甲○○│        │、臺灣板│
│    │            │因而陷於錯誤，遂│        │橋地方法│
│    │            │依對方指示，於同│        │院檢察署│
│    │            │日21時12分，至郵│        │97年度偵│
│    │            │局之自動櫃員機操│        │字第2513│
│    │            │作，結果匯出3000│        │2 號（彰│
│    │            │0 元至左列帳戶內│        │化縣政府│
│    │            │。              │        │警察局刑│
│    │            │                │        │案偵查卷│
│    │            │                │        │宗）    │
├──┼──────┼────────┼────┼────┤
│ 7  │中華郵政新莊│乙○○於97年3 月│29989元 │移送併案│
│    │後港路郵局第│28日23時28分許，│、9989元│審理、臺│
│    │000000000000│接獲自稱東森購物│（共3997│灣板橋地│
│    │91號        │服務人員電話，佯│8元）   │方法院檢│
│    │            │稱其扣款錯誤須至│        │察署97年│
│    │            │提款機操作重新轉│        │度偵字第│
│    │            │帳，不然以後每個│        │21689號 │
│    │            │月都會扣1592元，│        │、第2513│
│    │            │乙○○因而陷於錯│        │2號（彰 │
│    │            │誤，至臺北縣新莊│        │化縣政府│
│    │            │市○○○路34 號 │        │警察局刑│
│    │            │中華郵政新莊後港│        │案偵查卷│
│    │            │郵局之自動櫃員機│        │宗）    │
│    │            │操作，結果分別匯│        │        │
│    │            │出29 989元、9989│        │        │
│    │            │元（共39978 元）│        │        │
│    │            │至左列帳戶內。  │        │        │
├──┴──────┴────────┴────┴────┤
│                                          合計 291236元 │
└────────────────────────────┘


司法院資訊處製作；財團法人民間司法改革基金會備份。
